【裁判字號】    90,易,769
【裁判日期】    900518
【裁判案由】    竊盜等
【裁判全文】
臺灣高雄地方法院刑事判決                            九十年度易字第七六九號
    公  訴  人  臺灣高雄地方法院檢察署檢察官
    被      告  乙○○
右列被告因竊盜等案件，經檢察官提起公訴（九十年度偵字第二０一七號），本院判
決如左：
    主  文
乙○○收受贓物，處有期徒刑參月，如易科罰金，以參佰元折算壹日，扣案「甲○○
」駕駛執照上乙○○照片壹張沒收；又竊盜，處有期徒刑參月，如易科罰金，以參佰
元折算壹日，扣案之鑰匙壹支沒收；應執行有期徒刑伍月，如易科罰金，以參佰元折
算壹日，扣案「甲○○」駕駛執照上乙○○照片壹張及鑰匙壹支均沒收。
    事  實
一、乙○○明知綽號「同學」之不詳姓名成年女子，於民國八十九年十月初，在高雄
    市○○○○街口所交付之甲○○所有之駕駛執照，係甲○○八十九年十月初在高
    雄市○○路與自由路所遺失，為該綽號「同學」之成年女子於不詳地點所侵占之
    贓物，為掩飾其係毒品案件假釋犯之身分，竟予收受，並因見該駕駛執照上之照
    片已經脫落，乃在高雄市○○區○○里○鄰○○路一七０八號四樓其住處內，將
    其本人照片黏貼於右開駕駛執照之上而加以變造，以便日後可供矇混使用。又於
    九十年元月九日二十一時許，乙○○行經高雄市○○○路與中興街口，見丙○○
    所有之車號ＸＥＬ─二二八號重機車停放於該處，竟萌意圖為自己不法之所有之
    犯意，以其所有之鑰匙，發動上開丙○○所有之上開機車而加以竊取騎離該處，
    留供己騎用；嗣於九十年元月十三日十六時三十分許，乙○○騎乘上開所竊得之
    機車途經高雄市○○區○○路與林森路口為警查獲，乙○○竟提示上開所變造之
    甲○○駕駛執照意圖矇混而行使之，為警當場識破，並扣得經乙○○所變造之駕
    駛執照一張及用以竊取機車之鑰匙一支。
二、案經高雄市政府警察局移送臺灣高雄地方法院檢察署檢察官偵查起訴。
    理  由
一、訊據被告乙○○對於右揭事實供認不諱，核與被害人甲○○、丙○○於警訊所指
    述之情節相符，並有駕駛執照一張及鑰匙一支扣案可稽；而扣案之駕駛執照，經
    本院依職權送請高雄市監理處鑑定之結果，經認定扣案之駕駛執照係由高雄市監
    理處於八十二年八月十二日所核發，惟經檢視其上之照片，與存檔之普通汽車駕
    駛執照登記書不同，應有換貼相片變造之嫌，此有高雄市監理處九十年四月十日
    高市監二字第四五二七號函及普通汽車駕駛執照登記書各一份在卷可稽，被告之
    上開自白應可信為真實；此外，復有車輛竊盜、車牌失竊資料個別查詢報表－查
    詣車輛認可資料、高雄市政府警察局苓雅分局車輛協尋單及贓物認領保管收據一
    份在卷佐證。綜上所述，被告犯罪事證明確，犯行已堪認定。
二、核被告所為係犯刑法第二百十六條、第二百十二條之行使變造特種文書罪、第三
    百四十九條第一項收受贓物罪及第三百二十條第一項竊盜等罪。被告變造駕駛執
    照之低度行為，為其後行使該變造之駕駛執照之高度行為所吸收，不另論罪。被
    告所犯上開收受贓物、變造特種文書罪二罪間，有方法結果之牽連關係，為牽連
    犯，爰依刑法第五十五條之規定，從一重之收受贓物罪處斷，公訴人認應依刑法
    第二百十六條、第二百十二條之規定處斷，恐有誤會。又被告所犯上開收受贓物
    罪及竊盜罪二罪間，犯意各別，行為互異，應予分論併罰。審酌被告僅因貪圖一
    時之方便即竊取他人機車使用，惟念及其犯罪後已坦承犯行，態度良好，且所收
    受之贓物僅係一駕駛執照，復未持之以犯他罪，而所竊得之機車已由被害人領回
    ，有上開贓物認領保管收據在卷可佐，其犯罪所造成之損害已有降低等一切情狀
    ，分別量處如主文所示之刑，併依刑法第五十一條第五款之規定，諭知應執行之
    刑，以為懲儆；又因被告所為竊盜犯行，其於行為後，刑法第四十一條業於九十
    年一月十日修正公布施行，並於同年月十二日生效，依修正前之刑法第四十一條
    規定：「犯最重本刑為三年以下有期徒刑以下之刑之罪，而受六個月以下有期徒
    刑或拘役之宣告，因身體、教育、職業或家庭之關係，執行顯有困難者，得以一
    元以上三元以下折算罰金」，惟修正後之刑法第四十一條第一項規定「犯最重本
    刑為五年以下有期徒刑以下之刑之罪，而受六個月以下有期徒刑或拘役之宣告，
    因身體、教育、職業或家庭之關係或其他正當理由，執行顯有困難者，得以一元
    以上三元以下，易科罰金。但確因不執行所宣告之刑，難收矯正或難以維持法秩
    序者，不在此限」。比較上開新舊法，修正後之刑法第四十一條第一項就得宣告
    易科罰金之範圍較修正前之舊法為廣，是依刑法第二條第一項前段規定，本件被
    告所犯竊盜罪自應適用裁判時之法律即修正後之刑法第四十一條第一項規定宣告
  易科罰金之折算標準，故併諭知易科罰金之折算標準；而被告為上開收受贓物之
    行為後，亦因上開中華民國刑法第四十一條第一項修正公布，同年月十二日生效
    之故，雖被告所犯收受贓物罪為最重本刑三年以下有期徒刑之罪，且經本院量處
    六月以下之有期徒刑，依其行為時即修正前刑法第四十一條之規定，所宣告之刑
    本得易科罰金，然其行為後刑法第四十一條既經修正，且修正後新法規定得宣告
    易科罰金之範圍，較修正前之舊法為廣，已如前述，故自應依刑法第二條第一項
    前段「從新從輕」原則，適用裁判時之法律即修正後之刑法第四十一條第一項之
    規定，併予諭知易科罰金之折算標準，合併敘明。並於諭知應執行之刑後，併諭
    知易科罰金之折算標準。扣案「甲○○」駕駛執照上被告之照片一張及扣案之鑰
    匙一支，均係被告所有而分別供犯行使變造特種文書及竊盜罪之物，業據被告二
    人供承在卷，爰皆依刑法第三十八條第一項第二款之規定，宣告沒收。
據上論斷，應依刑事訴訟法第二百九十九條第一項前段，刑法第三百四十九條第一項
、第三百二十條第一項、第二百十六條、第二百十二條、第四十一條第一項、第五十
一條第五款、第五十五條、第三十八條第一項第二款、第二條第一項前段，罰金罰鍰
提高標準條例第一條前段、第二條，判決如主文。
本案經檢察官林美靜到庭執行職務。
中    華    民    國        九十    年      五      月      十八        日
                                  臺灣高雄地方法院刑事第六庭
                                      法  官    李怡諄
右正本證明與原本無異。
如不服本判決，應於判決送達後十日內，向本院提出上訴狀。
                                      書記官    林慧君
中    華    民    國      九十      年      五      月      二十一      日
附錄本件論罪條文：
中華民國刑法第二百一十六條
(行使偽造變造或登載不實之文書罪)
行使第二百十條至第二百十五條之文書者，依偽造、變造文書或登載不實
事項或使登載不實事項之規定處斷。
中華民國刑法第二百一十二條
(偽造變造特種文書罪)
偽造、變造護照、旅券、免許證、特許證及關於品行、能力服務或其他相
類之證書、介紹書，足以生損害於公眾或他人者，處一年以下有期徒刑、
拘役或三百元以下罰金。
中華民國刑法第三百四十九條
收受贓物者，處三年以下有期徒刑、拘役或五百元以下罰金。
搬運、寄藏、故買贓物或為擔保者，處五年以下有期徒刑、拘役或科或併
科一千元以下罰金。
因贓物變得之財物，以贓物論。
中華民國刑法第三百二十一條
(加重竊盜罪)
犯竊盜罪而有左列情形之一者，處六月以上五年以下有期徒刑：
一  於夜間侵入住宅或有人居住之建築物、船艦，或隱匿其內而犯之者。
二  毀越門扇、牆垣或其他安全設備而犯之者。
三  攜帶兇器而犯之者。
四  結夥三人以上而犯之者。
五  乘火災、水災或其他災害之際而犯之者。
六  在車站或埠頭而犯之者。
前項之未遂罰之。


司法院資訊處製作；財團法人民間司法改革基金會備份。
